【裁判字號】    99,親,14
【裁判日期】    990728
【裁判案由】    確認親子關係
【裁判全文】
臺灣臺北地方法院民事判決                99年度親字第14號
原      告  甲○○
被      告  乙○○
上列當事人間請求確認親子關係事件，本院於民國99年7月26日
言詞辯論終結，判決如下：
    主  文
確認原告與被告之被繼承人高清間之親子關係不存在。
訴訟費用由被告負擔。
    事實及理由
一、按確認親子關係存否之訴，涉及當事人及血統真實性之認定
    ，應解為人事訴訟之一種，其證據調查程序與人事訴訟目的
    不相牴觸者，自應類推關於親子關係訴訟程序之規定。是本
    件類推民事訴訟法第589條規定，專屬子女即原告住所地之
    法院管轄。
二、原告起訴主張：原告之生母即訴外人高林阿梅與被告之被繼
    承人高清於民國61年2月12日離婚，原告係於高林阿梅與高
    清婚姻關係存續期間即58年10月19日出生，依法受推定為高
    清之婚生子。然原告係高林阿梅與訴外人易春男所生，易春
    男於99年1月30日死亡，原告經由母親之告知，始知上情。
    因高清已死亡，為繼承易春男家香火，提起本件訴訟等語。
    並聲明：請求確認原告與被告之被繼承人高清間之親子關係
    不存在。
三、被告則不爭執原告之聲明及主張。
四、按確認法律關係之訴，非原告有即受確認判決之法律上利益
    者，不得提起之。前項確認法律關係基礎事實存否之訴，以
    原告不能提起他訴訟者為限。為民事訴訟法第247條第1、2
    項所明定。所謂「即受確認判決之法律上之利益」，係指因
    法律關係之存否不明確，至原告在私法上之地位有受侵害之
    危險，而此項危險得以對於被告之確認判決除去之者而言，
    故確認法律關係成立或不成立之訴苟具備前開要件，即得謂
    有即受確認判決之法律上之利益。此確認之利益，在被告就
    該親子關係之存否有爭執時，得認為原告有確認之利益，縱
    使就身分關係之存否，當事人間無爭執，因虛偽之出生登記
    ，為更正戶籍上之記載，依戶籍法第24條及內政部頒布之戶
    籍登記錯誤申請更正處理要點第4點之規定，向戶政事務所
    申請更正登記時，須憑法院判決書、裁定書、認證書及檢察
    署處分書等始得辦理，則兩造間就無親子關係一節縱不爭執
    ，亦應認有確認之利益，原告有即受確認判決之利益，應得
    提起本件確認之訴。又原告於知悉其非高清之婚生子時即99
    年1月30日，高清早已死亡，無從依民事訴訟法第589條之1
    規定，提起否認推定生父之訴，是原告對高清之子即被告提
    起本訴，於法即無不合。
五、原告主張之事實，業據其提出戶籍謄本為證，且為被告所不
    爭執。又原告與被告經法務部調查局依據遺傳法則檢驗結果
    ，研判不可能存在同父系之血緣關係等情，亦有法務部調查
    局DNA鑑識實驗室鑑定書足參，堪認原告確非被告之被繼承
    人高清之婚生子。從而，原告請求確認其與被告之被繼承人
    高清間之親子關係不存在，即屬有據，應予准許。
六、結論：
    本件原告之訴為有理由，依民事訴訟法第78條，判決如主文
    。
中    華    民    國    99    年    7     月    28    日
                      家事法庭法      官  吳素勤
以上正本係照原本作成。
如對本判決上訴，須於判決送達後20日內向本院提出上訴狀。如
委任律師提起上訴者，應一併繳納上訴審裁判費。
中    華    民    國    99    年    7     月    28     日
                              書  記  官  郭麗琴

司法院資訊處製作；財團法人民間司法改革基金會備份。
